【裁判字號】    98,訴,786
【裁判日期】    980430
【裁判案由】    違反毒品危害防制條例
【裁判全文】
臺灣彰化地方法院刑事判決               98年度訴字第786號
公  訴  人  臺灣彰化地方法院檢察署檢察官
被      告  甲○○
                    2號
                    （另案在臺灣彰化監獄執行中）
上列被告因違反毒品危害防制條例案件，經檢察官提起公訴（98
年度毒偵字第734號），本院逕以簡式審判程序判決如下：
    主  文
甲○○施用第一級毒品，累犯，處有期徒刑捌月。
    犯罪事實
一、甲○○曾於民國94年間，因連續施用第一級毒品案件，經本
    院以94年度訴字第1863號刑事判決判處有期徒刑1 年確定；
    復於95年間因竊盜案件，經臺灣臺中地方法院以95年度易字
    第591 號刑事判決判處有期徒刑6 月確定；另於95年間因連
    續施用第一級毒品案件，經本院以95年度訴字第878 號刑事
    判決判處有期徒刑1 年2 月確定，經移送入監接續執行，並
    經依中華民國96年罪犯減刑條例聲請本院以96年度聲減字第
    2164號裁定就上揭案件各減為有期徒刑6 月、3 月、7 月確
    定，於96年12月21日因縮短刑期假釋出監並付保護管束，且
    於97年3 月2 日保護管束期滿視為執行完畢。其前於89年間
    因施用毒品案件，經本院以89年度毒聲字第5501號裁定送勒
    戒處所觀察、勒戒後，認無繼續施用毒品之傾向，而於90年
    1 月10日執行完畢釋放，並經臺灣彰化地方法院檢察署檢察
    官以89年度毒偵字第4973號為不起訴處分確定。詎其不知悔
    改，明知海洛因業經公告為毒品危害防制條例第2 條第2 項
    第1 款所列管之第一級毒品，不得非法持有、施用，於前揭
    觀察、勒戒執行完畢釋放後5 年內，於94年間再犯施用毒品
    案件，經法院判處罪刑確定後，復另基於施用第一級毒品海
    洛因之犯意，於98年1 月14日中午12時許，在其彰化縣溪湖
    鎮○○路後溪巷32號住處內，以將海洛因置於針筒內加水混
    和後注射手臂血管之方式，施用第一級毒品海洛因1 次。嗣
    因違反毒品危害防制條例案件遭臺灣彰化地方法院檢察署通
    緝，於98年1 月16日晚上10時5 分許，經警在彰化縣溪湖鎮
    ○○○路65之1 號前緝獲，同日晚上10時35分許，經警得其
    同意採集其尿液送驗，結果呈嗎啡及可待因陽性反應，而悉
    上情。
二、案經彰化縣警察局溪湖分局報告臺灣彰化地方法院檢察署檢
    察官偵查起訴。
    理  由
一、按除被告所犯為死刑、無期徒刑、最輕本刑為3 年以上有期
    徒刑之罪或高等法院管轄第1 審案件者外，於前條第1 項程
    序進行中，被告先就被訴事實為有罪之陳述時，審判長得告
    知被告簡式審判程序之旨，並聽取當事人、代理人、辯護人
    及輔佐人之意見後，裁定進行簡式審判程序；除簡式審判程
    序及簡易程序案件外，第1 審應行合議審判，刑事訴訟法第
    273 條之1 第1 項、第284 條之1 分別定有明文。本件被告
    甲○○所涉係死刑、無期徒刑、最輕本刑為3 年以上有期徒
    刑之罪或高等法院管轄第1 審案件以外之罪，並於本院行準
    備程序時就被訴事實為有罪之陳述，本院合議庭依前揭規定
    ，經評議結果，裁定改由受命法官獨任行簡式審判程序。
二、上開犯罪事實，業據被告甲○○於警偵訊及本院審理時坦承
    不諱（詳警詢卷宗第2 頁、偵查卷宗第4 頁、本院98年4 月
    30日審理筆錄），且被告於98年1 月16日晚上10時35分許，
    經警得其同意採集其尿液，經送檢驗結果，呈嗎啡及可待因
    陽性反應，有彰化縣警察局溪湖分局委託檢驗尿液代號與真
    實姓名對照證單、接受尿液採樣同意書及詮昕科技股份有限
    公司濫用藥物尿液檢驗報告各1 紙附卷可稽（詳警詢卷宗第
    5- 7頁），足認被告自白核與事實相符。本件事證明確，被
    告施用第一級毒品海洛因之犯行，堪以採信。
三、按施用第一、二級毒品為犯罪行為，毒品危害防制條例第10
    條定有處罰明文。故施用第一、二級毒品者，依前揭規定本
    應科以刑罰，惟基於刑事政策，對合於一定條件之施用者，
    則依同條例第20條、第23條之規定，施以觀察、勒戒或強制
    戒治之保安處分。又毒品危害防制條例於92年7 月9 日修正
    公佈，自93年1 月9 日施行，其中第20條、第23條將施用毒
    品之刑事處遇程式，區分為「初犯」、「5 年內再犯」及「
    5 年後再犯」。依其立法理由之說明：「初犯」，經觀察、
    勒戒或強制戒治後，應為不起訴處分或不付審理之裁定；經
    觀察、勒戒或強制戒治執行完畢釋放後，「5 年內再犯」者
    ，因其再犯率甚高，原實施之觀察、勒戒及強制戒治既已無
    法收其實效，爰依法追訴或裁定交付審理。至觀察、勒戒或
    強制戒治執行完畢釋放後，「5 年後再犯」者，前所實施之
    觀察、勒戒或強制戒治已足以遮斷其施用毒品之毒癮，為期
    自新及協助其斷除毒癮，仍適用「初犯」規定，先經觀察、
    勒戒或強制戒治之程序。從而依修正後之規定，僅限於「初
    犯」及「5 年後再犯」二種情形，始應先經觀察、勒戒或強
    制戒治之程序。倘被告於5 年內已再犯，經依法追訴處罰，
    縱其第3 次（或第3 次以上）再度施用毒品之時間，在初犯
    經觀察、勒戒或強制戒治執行完畢釋放5 年以後，已不合於
    「5 年後再犯」之規定，且因已於「5 年內再犯」，顯見其
    再犯率甚高，原實施觀察、勒戒或強制戒治，已無法收其實
    效，即應依該條例第10條處罰（最高法院97年度第5 次刑事
    庭會議決議參照）。查本件被告前於89年間因施用毒品案件
    ，經本院以89年度毒聲字第5501號裁定送勒戒處所觀察、勒
    戒後，認無繼續施用毒品之傾向，而於90年1 月10日執行完
    畢釋放，並經臺灣彰化地方法院檢察署檢察官以89年度毒偵
    字第4973號為不起訴處分確定，又於94年間，因連續施用第
    一級毒品案件，經本院以94年度訴字第1863號刑事判決判處
    有期徒刑1 年確定等情，有臺灣高等法院被告前案紀錄表在
    卷可憑，則被告此次所為本案上開施用第一級毒品海洛因之
    犯行，雖在初犯經觀察、勒戒執行完畢即90年1 月10日釋放
    5 年以後，惟被告於初犯經觀察、勒戒執行完畢釋放5 年內
    之94年間，再犯施用毒品罪，經依法追訴處罰判處有期徒刑
    1 年確定在案，則依上開最高法院刑事庭會議決議意旨，已
    不合於「5 年後再犯」之規定，而係符合毒品危害防制條第
    23條第2 項所定之追訴要件，是被告所為本件施用第一級毒
    品海洛因之犯行，即無「初犯」規定之適用，自毋須再重新
    施予觀察、勒戒或強制戒制之處遇程序，而應直接訴追處罰
    。
四、再按海洛因為毒品危害防制條例第2 條第2 項第1 款所規定
    之第一級毒品，被告施用海洛因之行為，核係犯毒品危害防
    制條例第10條第1 項施用第一級毒品罪。被告為供施用而持
    有該毒品之低度行為，應為施用之高度行為所吸收，不另論
    罪。第查，被告曾於94年間，因連續施用第一級毒品案件，
    經本院以94年度訴字第1863號刑事判決判處有期徒刑1 年確
    定；復於95年間因竊盜案件，經臺灣臺中地方法院以95年度
    易字第591 號刑事判決判處有期徒刑6 月確定；另於95年間
    因連續施用第一級毒品案件，經本院以95年度訴字第878 號
    刑事判決判處有期徒刑1 年2 月確定，經移送入監接續執行
    ，並經依中華民國96年罪犯減刑條例聲請本院以96年度聲減
    字第2164號裁定就上揭案件各減為有期徒刑6 月、3 月、7
    月確定，於96年12月21日因縮短刑期假釋出監並付保護管束
    ，且於97年3 月2 日保護管束期滿視為執行完畢一節，有臺
    灣高等法院被告前案紀錄表1 紙在卷可按，被告於受有期徒
    刑執行完畢後5 年內又故意再犯本案之罪，為累犯，應依刑
    法第47條第1 項規定，加重其刑。爰審酌被告曾因施用毒品
    經送觀察、勒戒，仍未知警惕，再犯本案之罪，足見其雖經
    觀察、勒戒治療程序，仍未徹底戒除惡習遠離毒害，顯未能
    善體國家設置觀察、勒戒機構，協助毒品施用者戒除毒害之
    良法美意，惟念及施用毒品本質上係戕害自身健康之行為，
    尚未嚴重破壞社會秩序或侵害他人權益，暨其犯罪之動機、
    目的、所生危害及犯罪後坦承犯行，犯後態度良好，及曾因
    施用毒品案件經法院多次判刑等一切情狀，量處如主文所示
    之刑，以示懲儆。
據上論斷，應依刑事訴訟法第273 條之1 第1 項、第299 條第1
項前段，毒品危害防制條例第10條第1 項，刑法第11條前段、第
47條第1 項，判決如主文。
本案經檢察官蔡明達到庭執行職務。
中    華    民    國    98    年    4    月    30    日
                  刑事第四庭  法  官 游秀雯
以上正本證明與原本無異。
如不服本判決應於收受判決後10日內向本院提出上訴書狀，並應
敘述具體理由。其未敘述上訴理由者，應於上訴期間屆滿後20日
內向本院補提理由書 (均須按他造當事人之人數附繕本)「 切勿
逕送上級法院」。
中    華    民    國    98    年    4    月    30    日
                              書記官  謝志鑫
附錄本案論罪科刑法條全文：
毒品危害防制條例第10條
施用第一級毒品者，處 6 月以上 5 年以下有期徒刑。
施用第二級毒品者，處 3 年以下有期徒刑。


司法院資訊處製作；財團法人民間司法改革基金會備份。
